臺灣臺北地方法院民事判決
108年度勞訴字第295號
原      告  葉卉婷
訴訟代理人  陳以蓓律師
            林伯川律師
被      告  客誠科技有限公司

法定代理人  李宜晃
訴訟代理人  林芝羽律師
複  代理人  林紫彤律師
上列當事人間請求給付資遣費等事件，本院於民國110年12月8日
言詞辯論終結，判決如下：
    主  文
原告之訴及其假執行聲請均駁回。
訴訟費用由原告負擔。
    事實及理由
壹、程序方面：
    按當事人喪失訴訟能力或法定代理人死亡或其代理權消滅者
     ，訴訟程序在有法定代理人或取得訴訟能力之本人承受其
    訴訟以前當然停止；第168條至第172條及前條所定之承受訴
    訟人，於得為承受時，應即為承受之聲明，民事訴訟法第17
    0條、第175條第1項分別定有明文。查被告客誠科技有限公
    司之法定代理人於本院審理期間已變更為李宜晃，並經該新
    法定代理人於民國109年8月21日具狀聲明承受訴訟（見本院
    卷二第85頁至第87頁），核無不合，應予准許。
貳、實體方面：
一、原告起訴主張經審理後略以：
　㈠原告葉卉婷原為訴外人紅谷資訊股份有限公司（下稱紅谷公
    司）之員工，因紅谷公司於106年10月30日為英屬維京群島D
    ian PingInvestment Limited（下稱美團點評公司）收購 
    ，經美團點評公司留用紅谷公司全體員工，並將紅谷公司所
    有人事、資產及主力業務愛評網均置於美團點評公司所有之
    被告；雙方並於107年6月29日簽立聘僱合約（下稱系爭合約
     ），承認原告年資得合併計算。詎訴外人街口網路股份有
    限公司（下稱街口公司）於108年3月27日收購被告後，旋於
    同年4月1日誣以原告曠職多日，自即日起終止兩造間勞動契
    約 。惟原告本毋需打卡，被告據此終止勞動契約難認合法
    。被告無正當理由解僱原告，違反勞動契約及相關法令，原
    告已依勞動基準法（下稱勞基法）第14條第1項第6款規定，
    於同年月12日寄發存證信函終止兩造間勞動契約，並得請求
    被告給付自96年1月1日起算至108年4月15日止，以12年3個
    月又15天計算之資遣費新臺幣（下同）120萬元，及自同年3
    月起至同年4月15日止積欠之工資30萬元；且原告並非自願
    離職 ，被告應發給非自願離職證明書，爰依勞基法第14條
    第1項第6款、第4項、第17條、第19條、第38條第4項、勞工
    退休金條例（下稱勞退條例）第12條第1項、就業保險法第1
    1條第3項、民法第487條等規定及系爭合約第2條之法律關係
    規定提起本件訴訟等語。
　㈡聲明：⒈被告應給付原告162萬元，及其中120萬元自108年5月
    16日起，其餘42萬元自108年4月16日起，均至清償日止，按
    年息百分之5計算之利息；⒉被告應發給原告非自願離職證明
    書；⒊願供擔保請准就上開聲明第1項宣告假執行。
二、被告答辯意旨略以：
　㈠原告、訴外人即原告胞姊葉卉卿及訴外人即原告前夫何吉弘
    設立紅谷公司並開發愛評網網路平台，共同經營，原告並擔
    任紅谷公司之副執行長。107年間美團點評公司收購紅谷公
    司，將愛評網轉移至美團點評公司所有之被告名下，惟愛評
    網本由原告等人主導營運及管理，故被告自107年7月起委任
    原告為專業經理人，賦予其獨立運作愛評網之裁量權。又美
    團點評公司主事業位於中國，愛評網非其專注重點，是美團
    點評公司僅挹注資金、技術與訓練，時任被告代表人之王翼
    翔（身兼美團聯席公司秘書）亦未就被告業務經營為重大決
    策，被告對內之發展方向制定、營運規劃與管理，對外合作
    簽約之重要事務，均委由原告等人為獨立裁量並決策。嗣因
    愛評網經營未如預期，美團點評公司乃於108年2月間洽詢街
    口公司談論收購事宜，街口公司復於同年月14日與原告就收
    購一事進行面談，並由原告提供整合營運計畫供參。承上，
    原告身為開發愛評網之公司原始股東及董事，於公司遭美團
    點評公司收購後，仍繼續擔任專業經理人，對內受領高薪，
    轄下數名員工，執掌制定產品營運目標、管理外部平台及媒
    體節目合作之成本及成效、指派專案項目並追蹤活動規畫執
    行之效益、針對產品營運與執行數據調整產品經營及發展策
    略；對外以副執行長自稱出席活動，被街口公司收購時亦出
    面洽談、提出營運計畫，顯見原告並非僅服從被告指示提供
    勞務，而係就被告之營運運用其計畫性與創作性提出策略及
    方針，對被告之營運策略有極大之獨立裁量權，兩造間顯係
    委任關係無疑。被告本欲借重原告專業委其管理愛評網業務
     ，詎其竟帶頭阻礙資產清點程序，兩造間信賴關係蕩然無
    存 ，故被告已於同年4月1日終止與原告間委任契約，因兩
    造間非僱傭關係，當無需給付資遣費、積欠工資及特休未休
    工資 ，並發給非自願離職證明書等語。
　㈡聲明：⒈原告之訴及其假執行之聲請均駁回；⒉若受不利判決
    ，願供擔保請准宣告免為假執行。
三、兩造不爭執事項：
  ㈠原告自95年2月起，原為紅谷資訊有限公司之股東，並在該公
    司任職。嗣97年4月間紅谷有限公司變更組織為紅谷資訊股
    份有限公司後，原告登記為董事，亦在紅谷公司任職，迄至
    紅谷公司於107年8月9日決議解散時，原告仍登記為紅谷公
    司之董事，在紅谷公司職稱為副營運長。
  ㈡紅谷公司於106年10月30日被美團點評公司進行資產收購，雙
    方並簽署資產收購協議（見本院卷一第169頁至第184頁） 
    ，且在紅谷公司移轉紅谷公司資產前，仍由紅谷公司繼續經
    營。
  ㈢嗣美團點評公司於106年11月6日透過其境外控股公司Thousa 
    nd Sail Cooperation（下稱千帆公司）登記為被告之獨資
    股東後，復於107年7月間由被告接收紅谷公司之資產及員工
    ，紅谷公司並於107年8月9日決議解散。
  ㈣原告於107年7月2日任職被告，擔任產品運營部門主管，兩造
    於斯日簽訂系爭合約（見本院卷一第33頁至第46頁）。
  ㈤於108年2月間，街口公司與美團點評公司洽談收購被告事宜 
    ，嗣後雙方達成出資額收購合意，將千帆公司投資被告案內
    持有出資額10萬元，以280萬元全數轉讓與街口公司承受，
    被告並於108年3月27日完成出資額持有人變更登記，法定代
    理人更改為胡亦嘉（見本院卷一第47頁、卷二第197頁、第1
    99頁）。
  ㈥被告法定代理人胡亦嘉於108年4月1日寄發原證3所示之電子
    郵件，向原告終止系爭合約之意思表示。被告並未否認該法
    定代理人之事實行為。原告另於108年4月12日依勞基法第14
    條第1項第6款規定，寄發原證4所示之存證信函向被告為終
    止系爭合約之意思表示，被告於108年4月15日收受該存證信
    函（見本院卷一第49頁至第61頁）。
  ㈦原告任職被告期間，每月薪資為20萬元，包含本薪19萬7600
    元及伙食津貼2400元。原告終止系爭合約時，其前6個月之
    薪資均為20萬元。
  ㈧原告自107年7月2日起任職被告期間，被告有依勞工保險條例
    為原告投保勞工保險，並按月提繳退休金至原告之退休金個
    人專戶。　　
四、本院之判斷：
　㈠按勞工指受雇主僱用從事工作獲致工資者，勞動契約指約定
    勞雇關係而具有從屬性之契約，勞基法第2條第1款、第6款
    定有明文。又按勞雇關係中之勞工是在從屬關係下為雇主提
    供勞務，通常具有人格從屬性及經濟從屬性；人格從屬性是
    指勞工提供勞務之時間、地點及方式須服從雇主指揮監督，
    並使用雇主提供之設備，親自履行，不得擅自使用代理人，
    不服從者須受懲戒；經濟從屬性是指勞工非為自己之營業勞
    動，而是為雇主之營業勞動，僅提供勞務換取工資，不承擔
    雇主營業之風險；組織從屬性是指勞工完全納入雇主之生產
    組織與經濟結構體系內，並與同僚間居於分工合作狀態。勞
    務給付契約是否屬於勞動契約，應就個案事實及整體契約內
    容，按其類型特徵，依勞務給付者對於受領者之從屬性程度
    高低判斷之（參見大法官會議釋字740號解釋之理由書 ）。
　㈡原告主張其本於兩造間僱傭關係而為被告提供勞務等語，並
    提出系爭合約為證，然為被告所否認，並以前詞置辯，經查
     ：
　⒈原告雖主張被告接收紅谷公司資產及員工後，兩造間成立僱
    傭關係等語，惟原告原為紅谷公司之董事，且為紅谷公司主
    要業務愛評網之副營運長等節，為原告所不爭執，堪認原告
    原為紅谷公司之經營者，又觀諸紅谷公司與美團點評公司於
    106年10月30日所簽署之資產收購協議（下稱系爭資產收購
    協議），其中載明：「執行及完成步驟…。⒋買方前述資產
    收購款的支付，以下列事項的完成為交割先決條件：…。⑵根
    據雙方在交割前協商的賣方（即紅谷公司）核心員工名單（
    即何吉弘先生、葉卉婷女士、葉卉卿女士），該等賣方核心
    員工與買方子公司或SPV重新簽署令買方及何弘吉先生 、葉
    卉婷女士、葉卉卿女士滿意的勞動契約，需按照不低於賣方
    原有合約的內容及條件（包括薪資、獎金及聘雇期間等 ，
    但原有合約應以2017年9月30日前的內容及條件為準），並
    約定該契約於本次交易的交割日生效。⒌買方子公司或SPV設
    立後，除賣方核心員工以外的其他現有員工可與買方子公司
    或SPV重新簽署勞動契約，需按照不低於賣方現有合約的內
    容及條件（包括薪資、獎金及聘雇期間等，但原告有合約應
    以2017年9月30日前的內容及條件為準）與買方子公司或SPV
    重新簽約，勞動契約在本次交易的交割日生效。… 」，由此
    可知，美團點評公司在協議收購紅谷公司資產時，就接收紅
    谷公司現有任職人員部分，已將原告、訴外人何弘吉及葉卉
    卿等人與其他紅谷公司現有其他員工加以區隔，且原告就美
    團點評公司支付之報酬、獎金及聘雇期間具有高度之決定權
    ，甚至美團點評公司需提出讓原告滿意之報酬條件 。甚至
    於系爭資產收購協議簽署後，至被告於107年7月間接收紅谷
    公司之資產及員工前，有長達8月以上時間，紅谷公司仍由
    原告等人繼續經營，是由上開事證，均足認原告與美團點評
    公司間之聘任關係顯與一般僱傭關係有別。
　⒉再者，原告曾於108年2月14日之臉書貼文內寫到：『收到胡亦
    嘉先生的邀請去街口辦公室聊聊愛評，在胡先生與表明「 
    雖對愛評有興趣，但不知道買來何用」時，Erica（即原告 
    ）、Sky（即何弘吉）就已在當天提供一份「與街口整合營
    運計畫」報告』，並附上完整運營計畫（見本院卷一第115頁
    ），且原告亦曾與胡亦嘉約定時間商談街口公司收購愛評網
    之相關細節，有原告與胡亦嘉之LINE對話紀錄在卷可考（ 
    見本院卷一第349頁、第351頁），況街口公司收購被告時，
    訴外人葉卉卿曾提供愛評同仁清冊予街口公司，其上明確記
    載原告為愛評網之創辦人暨專業經理人，總負責產品服務運
    營與會員運營、社群行銷與媒體公關（見本院卷一第541頁 
    ），足見被告在接收紅谷公司之資產及人員後，原告雖已不
    再身為愛評網之出資者兼經營者角色，然仍受聘為愛評網之
    專業經理人，負責該網站之營運、社群行銷及媒體公關等事
    務，具有主導愛評網之營運策略、經營走向等權限，甚至代
    表被告與收購方即街口公司洽談收購事宜；復參酌原告上下
    班毋庸簽到退，且原告之電子郵件信箱中有數封人事履歷、
    財務請款及差勤批核之相關郵件，此有原告所提出之電子郵
    件信箱翻拍畫面可佐（見本院卷一第395頁至第405頁），可
    知原告對於被告之人事任用及一定金額之請款具有相當裁量
    權與決策權，是被告辯稱兩造間實屬委任關係等語顯非虛妄
     ，應予採信。
　⒊另原告固以系爭合約之記載為憑據，認兩造間為僱傭關係等
    語，惟就系爭合約內容觀之，其中職位與職務第一條僅有聘
    僱日期之記載，其餘擔任之職務名稱與負責工作項目均為空
    白，無從特定原告任職被告所擔任之職務及負責工作項目，
    顯與一般僱傭契約之記載有異，且系爭合約除約定月付報酬
    外，尚約定有以KEY PERFORMANCE INDICATORS（即關鍵績效
    指標）計算之績效獎金及附加給付即每個行政年共110萬元 
    ，或若有員工股權獎勵制度，則可發放等值之員工股權獎勵
    （RSU）；再對照被告所提出被告其他13名員工之聘僱合約
    內容，其格式已與系爭合約不同，另就聘僱日期、職務名稱
    及負責工作項目均有明確之記載（見本院卷一第227頁至第2
    51頁），復約定有月薪、津貼、匯入帳戶，並享有員工績效
    獎金、員工勞健保、三節獎金等，此部分亦與系爭合約之第
    二條薪資及福利約定大相逕庭；又系爭合約雖以「聘僱」為
    名，並載有依據勞基法等字眼，但兩造間之勞務關係仍應以
    契約之實質關係為斷，尚不得逕以締約名稱或所用字眼遽以
    推認，且縱非僱傭關係，法亦無禁止委任人給予受任人等同
    於勞基法等相關法規所規範之給付內容或保障，是本院無從
    執此為原告有利之認定。
　⒋原告雖主張美團點評公司係指派楊名來台管理愛評網，原告
    之工作受楊名監督乙節，並據證人劉怡如證稱明確（見本院
    卷一第546頁），然原告為被告產品運營部之最高負責主管 
    ，有被告所提出之被告組織架構圖附卷可憑（見本院卷二第
    137頁），且為原告所自承（見本院卷二第154頁），再參以
    證人劉怡如於本院審理時亦證稱：每週都會開週會，楊名會
    告訴渠等本週應完成的工作，包含工作計畫進度及碰到問題
    該如何解決，楊名也會告訴渠等其主管針對渠等目前進行工
    作的意見。楊名是為美團點評公司工作，如果楊名在台灣就
    會跟渠等開會，如果不在國內就會視訊開會。渠印象中楊名
    每隔1個月就會在台灣兩週，頻率並不固定，現場開會約1個
    月至少有1次等語，足見楊名係代表出資者美團點評公司出
    席被告每週之週會，並非長駐在被告辦公，其聽取原告等人
    之工作計劃及進度，而給予相關意見及指示，仍無礙於原告
    在其權限範圍內對自己所處理之事務享有一定決策權，無從
    據此推斷兩造間具有勞動契約之人格上、組織上從屬性。
　⒌證人劉怡如雖於本院審理時證稱：渠與原告每天上下班時間
    是固定的，是早上10點進辦公室，晚上7點離開辦公室。渠
    請假時會勾選渠之職務代理人為原告，送出去之後會有人資
    來批准，渠沒有遭遇過不准的情形，所以渠不知道是何人批
    准等語（見本院卷一第546頁至第547頁），惟就證人劉怡如
    於108年1月至3月之出勤記錄以觀（見本院卷二第22頁），
    證人劉怡如上下班時間均不固定，甚至於108年3月6日遲至
    下午1時12分許才刷到，於108年1月3日則於晚間11時59分許
    才刷退，又證人差勤調整表單需經原告簽核一情，亦有電子
    郵件可憑（見本院卷一第405頁），均與證人前揭證述內容
    不符，故證人此部分所述亦難採為有利於原告之認定。
　㈢從而，兩造間契約關係既為委任關係，則被告於108年4月1日
    通知原告自即日起終止兩造間委任關係，自屬合法。又因兩
    造間非屬僱傭關係，當自無勞基法、勞退條例、就業保險法
    及民法僱傭等規定之適用，被告即無依前開規定給付薪資 
    、資遣費及發給非自願離職證明書之義務。
五、綜上所述，兩造間因非僱傭關係，自無勞基法與勞退條例之
    適用，故原告依勞基法第14條第1項第6款、第4項、第17條 
    、第19條、第38條第4項、勞退條例第12條第1項、就業保險
    法第11條第3項、民法第487條等規定及系爭合約第2條之法
    律關係規定，請求被告給付薪資、資遣費及發給非自願離職
    證明書，均無理由，應予駁回。又其假執行之聲請因訴之駁
    回而失所附麗，應併予駁回。
六、本件判決之基礎已臻明確，兩造其餘攻擊防禦方法、主張舉
    證，於判決結果不生影響，無逐一審究之必要，末此敘明。
七、訴訟費用負擔之依據：民事訴訟法第78條。
中　　華　　民　　國　　111 　年　　1 　　月　　7 　　日
                    勞動法庭  法　官　翁偉玲
以上正本係照原本作成。
如對本判決上訴，須於判決送達後20日內向本院提出上訴狀。如
委任律師提起上訴者，應一併繳納上訴審裁判費。
中　　華　　民　　國　　111 　年　　1 　　月　　7 　　日
                              書記官　陳信宏